【裁判字號】    98,訴緝,54
【裁判日期】    981026
【裁判案由】    殺人未遂
【裁判全文】
臺灣桃園地方法院刑事判決              98年度訴緝字第54號
公  訴  人  臺灣桃園地方法院檢察署檢
被      告  甲○○
指定辯護人  本院公設辯護人 彭詩雯
上列被告因殺人未遂案件，經檢察官提起公訴（97年度偵字第19
250號），本院判決如下：
    主  文
甲○○殺人，未遂，處有期徒刑伍年陸月。
    事  實
一、甲○○與乙○○均任職於祺偉實業有限公司（下稱祺偉公司
    ），且相鄰居住在址設桃園縣中壢市下內壢8 之60號祺偉公
    司之宿舍內。乙○○平時即不滿甲○○進出寢室關門過於大
    聲，而於民國96年7 月23日晚間6 時10分許，因甲○○再次
    關門發出過大聲音，乙○○亦將房門猛力一關發出聲響以示
    抗議，甲○○見此情狀，乃大為光火而前往乙○○寢室敲門
    與乙○○理論，雙方並發生口角。此時，甲○○竟基於殺人
    之犯意，轉身自其寢室內拿出水果刀1 把，趁乙○○甫開門
    而不及防備時，先以該水果刀近距離揮砍乙○○頸部左方，
    復持該水果刀猛刺乙○○左胸部下方靠近腹部部位，致乙○○受有左胸刺傷伴有血氣胸、左肋處約3 公分撕裂傷、左頸
    部裂傷長約10公分等傷害。甲○○刺殺乙○○後，隨即逃離
    現場。而同時於乙○○寢室內之丙○○（即乙○○之妻）見
    乙○○倒地後，立即將乙○○送醫並報警到場處理，始悉上
    情。而乙○○經送醫急救後，始倖免於難。
二、案經乙○○訴由桃園縣政府警察局中壢分局報請臺灣桃園地
    方法院檢察署檢察官偵查起訴。
   理  由
壹、證據能力方面
一、按被告以外之人於偵查中向檢察官所為之陳述，除顯有不可
    信之情況者外，得為證據，刑事訴訟法第159 條之1 第2 項
    定有明文。查證人即告訴人乙○○、證人丙○○於偵查中向
    檢察官所為之陳述，自筆錄內容觀之，亦無不正取供之情事
    ，而無顯不可信之情況，依上開規定，自有證據能力。
二、按被告以外之人於審判外之言詞或書面陳述，除法律有規定
    者外，不得作為證據；又被告以外之人於審判外之陳述，雖
    不符合刑事訴訟法第159 條之1 至第159 條之4 之規定，而
    經當事人於審判程序同意作為證據，法院審酌該言詞陳述或
    書面陳述作成時之情況，認為適當者，亦得為證據，而當事
    人、代理人或辯護人於法院調查證據時，知有上開不得為證
    據之情形，而未於言詞辯論終結前聲明異議者，視為有前項
    之同意，刑事訴訟法第159 條第1 項及第159 條之5 分別定
    有明文。本件證人即告訴人乙○○、證人丙○○於警詢中所
    為之陳述，雖為被告以外之人於審判外之言詞陳述，然經本
    院於審判程序提示予被告及辯護人並告以要旨，經其等表示
    無意見，且未聲明異議，又本院審酌上開證人警詢筆錄之記
    載，並無不正取供之情事，且證人於警詢時並無具結之可能
    ，故就此等審判外言詞陳述作成時之情況，應認為適當，依
    前揭法條意旨，得援為本案證據。又告訴人乙○○96年7 月
    23 日 之天晟醫院診斷證明書、急診及病歷資料各1 份等，
    經本院於審判程序提示予被告及辯護人並告以要旨，亦均經
    被告及辯護人表示無意見，且未聲明異議，本院審酌上開審
    判外之書面陳述作成時之情況並無不正取供之情事，且上開
    審判外之書面陳述乃足佐證本件殺人未遂案件之現場情形及
    告訴人乙○○所受傷勢，是本院審酌應認為適當，依上揭法
    條意旨，亦得援為本案證據。
貳、事實認定方面
    訊據被告甲○○固坦承於上揭時地持上開水果刀砍傷、刺傷
    告訴人乙○○，致告訴人乙○○受有左胸刺傷伴有血氣胸、
    、左肋處約3 公分撕裂傷、左頸部裂傷長約10公分等傷害，
    惟矢口否認有何殺人未遂犯行，辯稱：伊沒有要殺害乙○○
    的意思云云。經查：
一、被告甲○○於前揭時地持上開水果刀砍、刺告訴人乙○○，
    致使告訴人乙○○受有左胸刺傷伴有血氣胸、左肋處約3 公
    分撕裂傷、左頸部裂傷長約10公分等情，業據被告坦認不諱
    ，核與證人即告訴人乙○○、證人丙○○之證詞相符，復有
    告訴人乙○○96年7 月24日天晟醫院診斷證明書、急診病歷
    紀錄各1 份在卷可稽，堪認屬實。
二、被告雖辯稱伊並無殺人之犯意云云。惟按刑法殺人未遂與傷
    害罪之區別，端在以加害人於行為之初有無戕害他人生命之
    故意為斷，至於殺人犯意之存否，固係隱藏於行為人內部主
    觀之意思，被害人傷痕之多寡、受傷處所是否即為致命部位
    、傷勢輕重程度、加害人下手情形、所用兇器為何，及與被
    害人是否相識、有無宿怨等情，雖不能執為區別殺人與傷害
    之絕對標準，然仍非不得審酌事發當時情況，觀其行為動機
    ，視其下手情形、用力輕重、砍向部位之手段，佐以其所執
    兇器、致傷結果、與被害人之關係暨行為後之情狀等予以綜
    合觀察論斷（最高法院47年度台上字第1364號判例、84年度
    台上字第3179號、85年度台上字第1608號、87年度台上字第
    3123號判決意旨參照）。是以本件應予審究者，即為被告究
    係出於殺人抑或傷害之犯意而持上開水果刀砍刺告訴人乙○○。第查：
(一)稽證人即告訴人乙○○於警詢時證稱：96年7月23日晚間6時
    10分許，伊在桃園縣中壢市下內壢8 之60號遭被告甲○○傷
    害。當時伊回到宿舍後，被告甲○○的宿舍就在伊隔壁，被
    告甲○○回來以後就很用力的關門，伊很生氣，也跟著用力
    關門，被告甲○○一下子就拿著類似水果刀的利刃到伊房間
    ，伊打開房門的時候，被告甲○○就拿刀往伊肚子刺下去後
    就跑了等語（見臺灣桃園地方法院97年度偵字第1925 0號偵
    查卷宗第9 頁第11頁）歷歷；其於偵訊時復證稱：案發當時
    被告甲○○因不滿其用力關門，所拿刀刺伊，當時被告甲○○是先拿刀劃傷伊頸部，再刺伊左腹部，被告甲○○叫伊開
    門就突然刺過來，伊並無防備。被告甲○○拿刀刺伊刺的很
    深，伊連閃都來不及閃，被告甲○○拿刀刺伊以後，就跑走
    了等語（見同上偵卷第19頁至第20頁）明確；其於本院審理
    時結證：伊於96年7 月23日晚間6 時10分許，在祺偉公司宿
    舍內遭被告甲○○以水果刀刺殺。96年7 月23日晚間6 時許
    ，伊下班後就回到宿舍內，被告甲○○的房間就在伊隔壁，
    被告甲○○回寢室以後就很大力的關門，伊很生氣也跟著用
    力關門，被告甲○○就來找伊理論，講沒一、二句話，被告
    甲○○就轉身自寢室內拿出水果刀，先揮伊的頸部，再刺向
    伊左邊的腹部等語（見本院審理卷第104 頁至第106 頁）屬
    實。核與證人丙○○於本院審理時證稱：當天被告甲○○先
    過來敲門，因為被告甲○○關門太大聲，伊先生乙○○也很
    生氣的用力關門，開門時被告甲○○站在門口沒有進來，被
    告甲○○沒有說一、二句話就動手，伊先生乙○○就被刺傷
    了，伊先生的頸部大量流血，衣服、褲子、地上都是血，到
    天晟醫院時，醫生幫伊先生乙○○插管治療，住院住了三、
    四天，醫生說感染的話要開刀，所以轉到臺大醫院，又住了
    四、五天，包括在急診室住了兩天等語（見本院審理卷第10
    7 頁至第109 頁）相符。觀諸本件自案發迄至本院審理時，
    已事隔2 年有餘，然告訴人乙○○指述遭被告甲○○持水果
    刀砍傷、刺殺之過程及細情，均無左異之處。且證人即告訴
    人乙○○與證人丙○○於本院結證時業經隔離訊問，然其等
    證詞亦互核一致並無任何瑕疵可指，洵值信實。而細繹上開
    證人之證詞可知，被告甲○○在揮砍乙○○頸部成傷後，猶
    不以此為足，仍持刀刺往告訴人乙○○腹部。衡情，果若被
    告甲○○僅為教訓告訴人乙○○而持刀傷害，其於持刀砍傷
    告訴人乙○○之頸部後已達其目的，理應罷手才是，然被告
    甲○○竟再持刀繼續猛刺告訴人乙○○腹部要害之處，顯見
    被告甲○○並非僅止於傷害告訴人乙○○之目的，其係基於
    殺人之犯意而持刀砍刺告訴人乙○○，應可認定。甚且，被
    告甲○○持刀猛刺告訴人乙○○，竟逃離現場，倘若被告甲○○持刀砍擊告訴人乙○○之目的僅基於傷害，其明知告訴
    人乙○○遭其刺中腹部要害之處而血流滿地，可能因此斷送
    性命，其應當隨侍救護防止死亡結果發生才是，然被告甲○○卻置告訴人乙○○之生死於不顧，而逃逸無蹤，益徵被告
    甲○○持刀砍殺告訴人乙○○目的非僅止於傷害，其持刀揮
    砍告訴人乙○○時係基於殺人之犯意，至為灼明。
(二)再者，被告甲○○係先與告訴人乙○○發生口角之後，係返
    回寢室內取出水果刀1 把，再持以揮砍、猛刺告訴人乙○○
    之頸部及腹部，業據被告於本院審理時供承無誤（見本院審
    理卷第103 頁背面），並核與上開證人之證詞相符，堪認屬
    實。倘若被告甲○○因告訴人乙○○關門過於大聲而心生不
    滿欲教訓告訴人乙○○，其得當場毆打告訴人乙○○，即可
    達其目的，然被告甲○○卻係先返回寢室內，持質地堅硬、
    尖銳、往要害處刺傷極易致人於死之水果刀，對告訴人乙○○頸部、腹部等要害之處揮砍、猛刺，足見被告甲○○辯稱
    其僅係基於傷害之目的而砍傷告訴人乙○○，顯與常理有違
    ，並不足採。又參諸告訴人乙○○遭被告甲○○砍殺後，受
    有左胸刺傷伴有血氣胸、左肋處約3 公分撕裂傷、左頸部裂
    傷長約10公分等傷害，人體之頸部乃佈滿血管動脈，腹部內
    亦有人體重要臟器，持刀往人體頸部、腹部砍刺，倘不慎傷
    及動脈及內臟，而未及時就醫，將足以致人於死，此當為被
    告甲○○所明知，然其仍持上開極易對人之身體、生命造成
    嚴重危害之水果刀朝告訴人乙○○頸部、腹部砍刺，顯對導
    致告訴人乙○○發生死亡結果之可能，已有預見，但竟不顧
    有此危險性存在，仍為求一吐其內心對告訴人乙○○之不滿
    ，率爾持前開水果刀揮砍告訴人乙○○之頸部，仍未能洩其
    恨，復持刀猛刺告訴人乙○○之腹部，致使告訴人乙○○受
    有左肋處3 公分之撕裂傷，堪認被告主觀上確有容認告訴人
    乙○○發生死亡結果亦在所不惜之未必故意，故被告辯稱其
    僅基於傷害告訴人乙○○之犯意云云，顯屬避就之詞，並不
    可採。
三、綜合上述，本件事證明確，被告甲○○上揭犯行，堪以認定
    ，應依法論科。
、法律適用方面
    核被告甲○○所為，係犯刑法第271 條第2 項、第1 項之殺
    人未遂罪。其傷害之階段行為，應為殺人未遂行為所吸收，
    不另論罪。又其基於殺人之犯意著手殺傷告訴人乙○○，然
    告訴人乙○○未生死亡之結果，爰依刑法第25條之規定，按
    既遂犯之刑減輕之。爰審酌被告甲○○僅因對告訴人乙○○
    因關門之事發生不愉快，竟持客觀上足對生命、身體安全構
    成威脅，質地堅硬之水果刀，砍刺告訴人乙○○頸部及腹部
    要害之處，下手不知分寸，被告僅坦認部分犯行之態度、迄
    今尚未與告訴人乙○○達成和解，兼衡其品行、智識程度等
    一切情狀，認公訴人求處有期徒刑6 年，稍屬過重，爰量處
    如主文所示之刑。又未扣案之水果刀1 把，係被告用以犯本
    件殺人未遂案件之用，惟非屬被告所有，業據被告供述在卷
    （見本院審理卷第110 頁），爰不依法宣告沒收，附此說明
    。
據上論斷，應依刑事訴訟法第299 條第1 項前段，刑法第271 條
第2 項、第1 項、第25條第1項、第2項，判決如主文。
本案經檢察官楊凱真到庭執行職務。
中    華    民    國    98    年    10    月    26    日
                  刑事第七庭審判長法    官   蕭世昌
                                  法    官   毛松廷
                                  法    官   蔡羽玄
以上正本證明與原本無異。
如不服本判決，應於送達後10日內向本院提出上訴狀（應附繕本
），其未敘述上訴理由者，應於上訴期間屆滿後20日內，補提理
由書狀於本院，上訴於臺灣高等法院。
                                  書 記 官   陳玉芳
中    華    民    國    98    年    10    月    26    日
附錄論罪科刑法條
中華民國刑法第271 條第1 、2 項（普通殺人罪）
殺人者，處死刑、無期徒刑或10年以上有期徒刑。
前項之未遂犯罰之。


司法院資訊處製作；財團法人民間司法改革基金會備份。
